【裁判字號】    94,訴,1480
【裁判日期】    950518
【裁判案由】    毒品危害防制條例
【裁判全文】
臺灣高雄地方法院刑事判決              94年度訴字第1480號
公  訴  人  臺灣高雄地方法院檢察署檢察官
被      告  己○○
                      押)
選任辯護人  秦德進律師
            許惠珠律師
上列被告因毒品危害防制條例案件，經檢察官提起公訴（94年度
偵字第1499號），本院判決如下：
    主  文
己○○連續販賣第一級毒品，處有期徒刑拾貳年，扣案之第一級
毒品海洛因陸包（不含包裝袋，合計淨重壹點參玖公克）沒收併
銷燬之。諾基亞牌行動電話壹支（序號：000000000000000 號，
含門號為0000000000號之SIM 卡乙張）、包裝袋陸只均沒收之。
販賣毒品所得新臺幣貳仟元沒收，如全部或一部不能沒收時，以
其財產抵償之。
被訴販賣第二級毒品部分無罪。
    事  實
一、己○○明知海洛因屬毒品危害防制條例第2 條第2 項第1 款
    規定之第一級毒品，不得非法持有及販賣，竟基於販賣海洛
    因牟利之概括犯意，向不詳姓名之人販入海洛因後，以其持
    用0000000000號行動電話充為聯絡工具，於民國93年11月間
    起，迄94年1 月初止（起訴書誤載為94年1 月初起），在高
    雄縣鳳山市○○○路甲洲加油站及其餘鳳山市不詳地區，以
    每包新台幣（下同）5 百元之價格（起訴書誤載為每包價格
    為5 百元至1 仟元不等），連續3 次販售海洛因予辛○○施
    用；復於94年1 月5 日下午6 時許，在高雄縣鳳山市565 巷
    17號前，以每包5 百元之價格，販售海洛因予戊○○施用。
    嗣於94年1 月8 日下午5 時30分許，高雄縣政府警察局鳳山
    分局五甲派出所警員壬○○、丁○○，在高雄縣鳳山市○○
    街129 巷2 號南成國小圍牆邊，察覺某姓名年籍不詳之男子
    形跡可疑，趨前欲盤查該男子時，正好己○○騎乘PHY-20 7
    號機車，搭載不知情友人莊志成前來，停車後即向該男子喊
    稱：「錢拿來，東西在這裡」（台語），壬○○、丁○○直
    覺判斷其2 人在交易毒品，旋上前逮捕己○○，並由其上衣
    口袋及機車置物箱內，扣得海洛因6 包（合計凈重1.39公克
    、空包裝重1.40公克、純度61 .83 ﹪ 、純質凈重0.86公克
    ），及己○○所有，供聯絡販賣海洛因事宜所用之諾基亞牌
    3530型行動電話乙支 (序號000000000000000 ，含00000000
    00號SIM 卡乙張)， 至該不詳姓名男子則趁機逃逸。己○○
    遭逮捕後，經帶回警局製作筆錄時，過程中，因辛○○、戊○○均陸續撥打己○○上開0000000000號行動電話欲購買毒
    品，經警方冒充己○○接聽電話後，與彼等約定交易地點而
    陸續加以查獲，經其等供述始悉上情。
二、案經高雄縣政府警察局鳳山分局報請臺灣高雄地方法院檢察
    署檢察官偵查起訴。
    理  由
壹、程序方面：
一、按被告以外之人（包括證人、鑑定人、告訴人、被害人及共
    同被告等）於檢察事務官、司法警察官或司法警察調查中所
    為之陳述，與審判中不符時，其先前之陳述具有較可信之特
    別情況，且為證明犯罪事實存否所必要者，得為證據，刑事
    訴訟法第159 條之2 定有明文。所謂「前後陳述不符」之要
    件，應就前後階段之陳述進行整體判斷，以決定其間是否具
    有實質性差異，惟無須針對全部陳述作比較，陳述之一部分
    有不符，亦屬之。而所謂「較可信之特別情況」之情形，亦
    應就前後陳述時之各種外部情況進行比較，以資決定何者外
    部情況具有可信性。若陳述係在特別可信之情況下所為，則
    虛偽陳述之危險性即不高，雖係審判外陳述，或未經被告反
    對詰問，仍得承認其有證據能力。查證人戊○○於警詢中證
    稱：曾向被告購買海洛因毒品等語，雖與其後於審理中證述
    ：伊僅向綽號「黑仔」男子購買毒品，該人非係本案被告，
    警詢中係因害怕始指認被告等語有所不符，惟經本院勘驗證
    人戊○○警詢錄音帶內容，戊○○於警詢中所陳，係採一問
    一答方式製作，未見有受強暴、脅迫等不當外力影響之情（
    見本院第333 頁勘驗筆錄所載），參以戊○○甫遭查獲即製
    作筆錄，衡情較無時間或動機去編造事實，客觀上亦難認與
    被告間有勾串之情事，其陳述自具有較可信性。是其於警詢
    中所陳具有較可信之特別情況，且為證明本件是否成立犯罪
    所必要，依刑事訴訟法第159 條之2 規定，該部分證詞自得
    為證據。
二、按被告以外之人於審判外之言詞或書面陳述，除法律有規定
    者外，不得作為證據，刑事訴訟法第159 條第1 項固定有明
    文。經查：本案卷附法務部調查局鑑定通知書（見94年度偵
    字第23113 號卷第26頁）1 份，雖為被告以外之人於審判外
    所為之書面陳述，屬於傳聞證據，然此乃臺灣高雄地方法院
    檢察署檢察官於偵查中，依刑事訴訟法第208 條第1 項規定
    ，囑託法務部調查局鑑定，該局依刑事訴訟法第208 條第1
    項準用同法第206 條第1 項規定所出具之書面鑑定報告，屬
    刑事訴訟法第159 條第1 項「被告以外之人於審判外之言詞
    或書面陳述，除法律有規定者外，不得作為證據」規定所稱
    「法律有規定者」之情形，應有證據能力。
三、按被告以外之人於審判外之陳述，雖不符前4 條之規定，而
    經當事人於審判程序同意作為證據，法院審酌該言詞陳述或
    書面陳述作成時之情況，認為適當者，亦得為證據；又當事
    人、代理人或辯護人於法院調查證據時，知有第159 條第1
    項不得為證據之情形，而未於言詞辯論終結前聲明異議者，
    視為有前項之同意，刑事訴訟法第159 條之5 定有明文。本
    件關於搜索扣押筆錄暨扣押物品目錄表、高雄縣政府警察局
    鼓山分局94年度查獲被告嫌犯尿液流程管制清冊、台灣檢驗
    科技股份有限公司濫用藥物尿液檢驗報告等證據，被告及其
    辯護人於本院審理時，均未表示爭執其證據能力，而於本案
    言詞辯論終結前亦未曾就此聲明異議，本院審酌上開證據作
    成時之狀況認為適當，依刑事訴訟法第159 條之5 第2 項之
    規定，認為係傳聞法則之例外，均具有證據能力。
貳、實體部分：
一、有罪部分：
(一)、訊據被告固不否認曾於上揭時間，攜帶前揭毒品遭警查獲之
    事實，惟矢口否認有何販賣毒品犯行，辯稱：因有姓名年籍
    不詳綽號「老仔」男子，曾向伊借款1 萬元，伊與「老仔」
    男子相約於上揭時、地還款，即莫名遭員警查獲，扣案毒品
    均係供伊個人吸食所用，非係要販賣予他人，至伊遭查獲後
    ，雖有多人撥打伊電話欲購買毒品，惟因伊之電話門號，係
    未久前向一綽號「呂仔」之友人購買，該撥電話欲購買毒品
    之人，係欲向「呂仔」購買毒品，與伊無關云云。經查：
  1.上揭被告連續販售海洛因予辛○○、戊○○施用等情，業據
    證人辛○○於警詢及審理中證稱：在我被查獲前2 個月內，
    曾撥打0000000000號電話，相約在鳳山市○○○路甲洲加油
    站或鳳山地區某處，以每袋500 元之價格，向被告購買海洛
    因3 次等語（見警詢卷第34-37 頁、本院卷第145-149 頁）
    ；證人戊○○則於警詢中證稱：我曾於94年1 月5 日晚上約
    6 時許，在高雄縣鳳山市565 巷17號前，向綽號「黑仔」男
    子購買5 百元之海洛因，該男子經我指認即為被告等語明確
    （見警詢卷第31頁）。查辛○○、戊○○為警查獲時，經採
    集其等尿液送請台灣檢驗科技股份有限公司鑑定，均呈施用
    海洛因後代謝而出之嗎啡陽性反應等情，有該公司濫用藥物
    尿液檢驗報告2 紙在卷可參（見偵查卷第99、100 頁），顯
    見辛○○、戊○○平日確有施用海洛因之情，且因販賣海洛
    因，屬法定刑為死刑及無期徒刑之罪，倘非被告果有販賣之
    舉，辛○○、戊○○僅因供出毒品來源，或可獲邀減刑寬典
    ，即甘冒有期徒刑為7 年以下誣告罪之風險，任意指述被告
    涉犯上開重罪，亦屬難以想像，足認辛○○、戊○○就其等
    施用海洛因之來源，均證稱係向被告購買而來一節，所言尚
    非無據。
  2.另由被告處扣得之白粉6 包，經送請法務部調查局鑑定結果
    ，認均含海洛因成分（合計凈重1.39公克、空包裝重1.40公
    克、純度61.83 ﹪、純質凈重0.86公克），有該局94年3 月
    10日調科壹字第220019269 號鑑定通知書1 紙存卷可參（見
    偵查卷第75頁），足認扣案白粉均係海洛因毒品無訛，被告
    對此海洛因毒品來源，雖於警、偵訊中供稱：係94年1 月8
    日上午10時許，在高雄市○鎮區○○路向乙名綽號「炮仔」
    男子以新台幣3 千元購得，目的係供自己吸食所用等語（見
    警詢卷第14頁、偵查卷第3 頁），惟因被告既係於94年1 月
    8 日下午5 時30分許始遭查獲，該時距其所稱早上購得海洛
    因已有一段時間，如其購買海洛因，確係為自己吸食所用，
    理應無在購買完畢後，仍攜帶多包海洛因外出，以增自己如
    遭查獲，恐涉及販賣毒品之風險。再者，被告遭查獲後，經
    採集其尿液檢驗結果，僅呈甲基安非他命陽性反應，未有施
    用海洛因後代謝而出之嗎啡陽性反應，本院並以被告施用第
    二級毒品，以94年度簡字第3196號判決，判處有期徒刑4 月
    等情，有高雄縣政府警察局鼓山分局94年度查獲被告嫌犯尿
    液流程管制清冊及本院上開判決各1 紙（見偵查卷第96頁、
    本院卷第189 頁），被告平日既無施用海洛因，其遭查獲時
    ，持有多包海洛因之原因為何，更啟人疑竇，益徵前述證人
    辛○○、戊○○均陳稱其等曾向被告購買海洛因施用等語，
    應屬實在。
  3.證人戊○○後於審理中雖更異說詞，改稱：94年1 月5 日係
    向一位綽號「黑仔」之男子購買毒品，該男子並非係被告，
    且在94年1 月8 日被告遭查獲後，仍有再與該「黑仔」男子
    碰面，警詢中係因為害怕始指認被告云云（見本院卷第103
    頁），惟經本院勘驗警詢錄音帶結果，未見員警製作筆錄時
    ，有對戊○○施強暴、脅迫手段，足致其心生畏佈等情，已
    如前述，其抗辯警詢指認被告不實云云，已難認可採。況本
    件被告遭查獲時，由其身上扣得0000000000號行動電話1 支
    ，有搜索扣押筆錄1 紙可證，而證人戊○○係因被告遭查獲
    後，仍以自己0000000000號行動電話，撥打被告上開行動電
    話欲向被告購買毒品，經員警冒充為被告本人接聽電話，與
    其相約在外取貨而加以查獲等情，業據證人即於查獲當日負
    責接聽被告電話之員警丙○○證稱：當天被告遭查獲後，我
    有接聽他的電話，我聽到對方都是要購買毒品，因為他們的
    談話都有提到買鹹的或是甜的，5 百元或是1 千元，根據我
    們辦案經驗，所謂鹹的是指海洛因、甜的是指甲基安非他命
    ，因為不知道要接洽購毒的人是誰，所以我們騎被告機車，
    頭戴安全帽與他們相見，其中戊○○與我約在鳳山市○○○
    路565 巷19號前，辛○○與我約在鳳山市○○○路假洲加油
    站等語明確（見本院94頁），核與證人戊○○於審理中自承
    ：我於94年1 月8 日下午6 時30分許，確曾以0000000000號
    電話，撥打0000000000號電話購買毒品，且該日撥打之號碼
    ，與94年1 月5 日購買毒品時撥打電話相同等語（見本院卷
    第103 頁）相符，復有0000000000號電話之通聯紀錄1 紙存
    卷可參（見偵查卷第20頁）。證人戊○○既係撥打被告上開
    電話洽談購買毒品事宜遭查獲，復坦承於94年1 月5 日，亦
    係撥打相同電話號碼聯絡購買毒品，堪認其前於警詢所陳係
    向被告購買毒品一節，確為真正。
  4.被告雖抗辯上開0000000000行動電話，係伊於案發前1 個月
    向綽號「呂仔」友人購買，因一直沒有拿錢給「呂仔」，直
    到伊被抓前1 天，才將錢給「呂仔」，「呂仔」始將電話包
    括易付卡交予伊等語（見本院卷第12頁），否認曾於前揭時
    間出售海洛因予辛○○及戊○○，惟因被告始終無法說明該
    「呂仔」男子真實身分為何？自使人質疑是否確有買賣行動
    電話之情。再者，被告對其行動電話之來源為何？初於警詢
    中陳稱：「問：在你身上查扣之諾基亞牌行動電話1 具（門
    號：0000000000號）為何人所有？均為何人使用？答：電話
    及門號均是我所有，於93年12月中旬開始使用，使用至今已
    1 個月，均是我1 人在使用」（見警詢卷第11頁）、後於偵
    查中改稱：我電話及門號都是向1 位叫「莊義」的朋友買的
    ，電話只用了1 個多月，這段時間就有人打電話進來找「莊
    義」，我都告訴別人「莊義」已未使用本支電話等語（見偵
    查卷第3 頁）；嗣又改稱：前揭電話是我向朋友買的，在1
    月6 日才拿到SIM 卡，手機是從12月中旬才開始使用，手機
    和SIM 卡都是向1 位叫陳○如的人購買（見偵查卷第53頁）
    ，茲比較被告前後所述，有關行動電話係向何人所買？被告
    先後所述共出現「呂仔」、「莊義」及「陳○如」3 位不同
    之人，又被告究係何時取得電話等節？亦共有「93年12月中
    旬」、「94年1 月6 日」、「遭查獲前1 日」（即94年1 月
    7 日）等相異之答案，則因證人辛○○、戊○○均證述，其
    等均係撥打0000000000電話，聯絡購買海洛因毒品事宜，被
    告就持有上開電話之時間，說詞前後反覆，顯然係為製造上
    揭證人撥打電話購買毒品時，其尚未取得0000000000號行動
    電話之假象，自屬卸責之詞，而難認可採，上開證人既供稱
    均係撥打被告上開電話聯絡購買海洛因事宜，足認被告確有
    為前揭販賣海洛因之犯行，則其以每包海洛因5 百元之代價
    ，連續販買海洛因予辛○○3 次、販賣予戊○○1 次，合計
    販賣次數應為4 次，販買所得應為2 千元。
  5.綜上所述，足見被告所辯，顯係卸責之詞，不足採信。本件
    事證明確，被告販賣海洛因犯行，堪以認定。
(二)、論罪科刑部分：
  1.查海洛因係毒品危害防制條例第2 條第2 項所稱之第一級毒
    品，被告上開多次販賣海洛因予辛○○、戊○○之所為，係
    犯毒品危害防制條例第4 條第1 項販賣第一級毒品罪。被告
    販賣海洛因前後，持有海洛因之低度犯行，應分別為販賣之
    高度行為所吸收，均不另論罪。又被告先後數次販賣第一級
    毒品犯行，時間緊接，犯罪構成要件相同，顯係基於概括犯
    意反覆為之，為連續犯，應依刑法第56條規定以一罪論，惟
    因販賣第一級毒品罪之法定本刑為死刑或無期徒刑，依法不
    得加重，爰不另加重其刑。再本件被告販賣海洛因之對象僅
    為2 人，且每次販售所得僅為5 百元，因其販賣數量非鉅，
    所生危害與查獲販賣毒品數量達數公斤以上相較，顯然有別
    而無從比擬，衡之毒品危害防制條例第4 條第1 項法定本刑
    為死刑、無期徒刑，倘科以被告該法定最低之刑，猶尚嫌過
    重，情輕法重，其情狀尚堪憫恕，爰依刑法第59條規定，減
    輕其刑。爰審酌被告明知毒品危害人身健康，竟為牟不法利
    益而販賣之第一級毒品海洛因，助長他人濫用毒品風氣，犯
    罪後亦未供承犯行，未見有悔悟之表現，惟念其販賣第一級
    毒品時間非長，對社會所生之危害尚非甚嚴重等一切情狀，
    量處如主文所示之刑，以資懲儆。
  2.扣案白色粉末6 包經檢驗結果，均係第一級毒品海洛因等情
    （合計凈重1.39公克、空包裝重1.40公克、純度61.83 ﹪、
    純質凈重0.86公克），已如前述，爰依毒品危害防制條例第
    18條第1 項之規定，併予宣告沒收銷燬之。至檢驗耗用之海
    洛因既已滅失，自無庸宣告沒收銷燬。扣案第一級毒品海洛
    因之包裝袋（重1.40公克，業經鑑定機關分別與內裝之海洛
    因鑑析其重量，足見與扣案之海洛因並無不可析離之關係）
    ，為被告販賣毒品之包裝，另扣案諾基亞牌、型號3530、序
    號000000000000000 之行動電話1 支及電話內含0000000000
    號SIM 卡1 張，為被告販賣海洛因，供以聯絡所用之物，且
    均屬被告所有等情（該SIM 卡雖係行動通訊業者所發給，惟
    業者在接受消費者申辦門號，並將該門號開通上線時，已將
    所有權移轉予消費者等情，有泛亞電信、台灣大哥大、和信
    電訊、遠傳電信公司函文4 紙在卷可參），為其於本院審理
    中供承明確；應依毒品危害防制條例第19條第1 項之規定，
    宣告沒收。被告販毒所得款項2 千元，亦應同依毒品危害防
    制條例第19條第1 項諭知沒收，如全部或一部不能沒收時，
    以其財產抵償之。至被告遭查獲，雖另由其處扣得結晶體2
    包及現金2 千5 百元，且該結晶體經送請高雄醫學大學附設
    中和紀念醫院檢驗結果，認呈甲基安非他命陽性反應（驗前
    毛重4.7 公克、驗後毛重4.6 公克），有檢驗報告1 紙存卷
    可參（見偵查卷第56頁），足認該結晶體應為甲基安非他命
    無訛，惟因上開扣案甲基安非他命與現金2 千5 百元，尚無
    證據顯示與被告前揭販賣海洛因犯行有何關連，爰不予宣告
    沒收，附此敘明。
三、無罪部分
  (一)公訴意旨略以：被告基於販賣第一級毒品海洛因及第二級毒
    品甲基安非他命之犯意，多次出售數量不詳之海洛因及甲基
    安非他命予不詳姓名者數人，其中包含：(一)93年12月底某日
    ，在高雄縣鳳山市○○路121 號五甲國中前，出售500 元之
    海洛因予庚○○；(二)93年12月底某日、94年1 月3 日某時、
    94年1 月7 日下午3 時30分許，連續在高雄縣鳳山市○○○
    路某傢俱行前，各出售500 元之海洛因予甲○○。(三)94年1
    月3 日晚上11時許，在高雄縣鳳山市○○路121 號「五甲國
    中」前，出售500 元之甲基安非他命予乙○○。(四)於94年1
    月8 日下午5 時30分許，被告騎乘PHY-207 號機車搭載不知
    情之友人莊志成，前往高雄縣鳳山市○○街129 巷2 號前（
    南成國小圍牆邊）欲將海洛因售予某不詳姓名男子時，適高
    雄縣政府警察局鳳山分局五甲派出所警員壬○○、丁○○發
    覺該不詳姓名之男子其行跡可疑，正趨前欲盤查該男子，被
    告剛好騎車靠近該男子，停車後並向該男子稱：「錢拿來，
    東西在這裡」（台語），壬○○即上前逮捕被告，被告見狀
    ，即趁機將其身上1 包甲基安非他命丟進南成國小圍牆內，
    惟警方仍在其上衣口袋內查獲海洛因5 包、甲基安非他命1
    包，並在其機車置物箱內查獲海洛因1 包、現金2500元，嗣
    並帶同被告前往南成國小圍牆內，起獲其甫丟棄之甲基安非
    他命1 包，及查扣其所有之諾基亞牌、3530型手機乙支（序
    號000000000000000 ，含0000000000號SIM 卡乙張），該不
    詳姓名男子並趁機逃逸，因認被告涉犯毒品危害防制條例第
    4 條第1 項、第2 項、第6 項之販賣第一、二級毒品既遂及
    販賣第一級毒品未遂之犯行。
  (二)按犯罪事實，應依證據認定之，無證據不得認定其犯罪事實
    ；又不能證明被告犯罪者，應諭知無罪之判決，刑事訴訟法
    第154 條第2 項、第301 條第1 項分別定有明文。又刑事訴
    訟法上所謂認定犯罪事實之證據，係指足以認定被告確有犯
    罪行為之積極證據而言，該項證據自須適合於被告犯罪事實
    之認定，始得採為斷罪資料。如未能發現相當證據，或證據
    不足以證明，自不能以推測或擬制之方法，以為裁判之基礎
    。又刑事訴訟上證明之資料，無論其為直接或間接證據，均
    須達於通常一般之人均不致有所懷疑，而得確信其為真實之
    程度，始得據為有罪之認定，若其關於被告是否犯罪之證明
    未能達此程度，而有合理性懷疑之存在，致使無從形成有罪
    之確信，根據「罪證有疑，利於被告」之證據法則，即不得
    遽為不利被告之認定，此分別有最高法院著有29年度上字第
    3105號、40年臺上字第86號、76年臺上字第4986號判例可資
    參照。又檢察官對於起訴之犯罪事實，應負提出證據及說服
    之實質舉證責任，倘其所提出之證據，不足為被告有罪之積
    極證明，或其指出證明之方法，無從說服法院以形成被告有
    罪之心證，基於無罪推定之原則，自應為被告無罪判決之諭
    知，最高法院92年臺上字第128 號判例足資參照。
  (三)公訴人認被告涉犯上開販賣第一、二級毒品既遂、販賣第一
    級毒品未遂犯行，無非係以：1.證人庚○○、甲○○、乙○○於警詢中證詞。2.證人薛英鍇、丁○○之證述。3.扣案白
    粉、結晶物，經檢驗結果確為海洛因、甲基安非他命。4.上
    開證人之尿液檢驗報告書等件為其論罪之依據。訊據被告固
    不否認曾於上揭時間，攜帶前揭毒品遭警查獲之事實，惟堅
    詞否認有何販賣毒品犯行，辯稱：當日前往該處係欲向綽號
    「老仔」男子索取欠款1 萬元，至扣案毒品均係供伊個人吸
    食所用，非係要販賣予他人等語。經查：
  (四)關於證據能力之判斷：
  1.按被告以外之人於審判中有下列情形之一，其於檢察事務官
    、司法警察官或司法警察調查中所為之陳述，經證明具有可
    信之特別情況，且為證明犯罪事實之存否所必要者，得為證
    據：1 、死亡者。2 、身心障礙致記憶喪失或無法陳述者。
    3 、滯留國外或所在不明而無法傳喚或傳喚不到者。四、到
    庭後無正當理由拒絕陳述者，刑事訴訟法第159 條之3 定有
    明文。經查，證人甲○○固於警詢中供稱：伊曾於93年12月
    底、94年1 月3 日、94年1 月7 日下午3 時30分許，在高雄
    縣鳳山市○○○路一家傢俱店前，以每包海洛因500 元代價
    ，向被告購買海洛因等語（見警詢卷第23頁），惟因其後於
    偵查中未到案說明，且於本院審理時經合法傳喚、拘提亦均
    未到庭，有送達證書、拘票、拘提報告書等件各1 份在卷可
    憑，是其於警詢時所為上開供述，雖符合刑事訴訟法第159
    條之3 第3 款所示「所在不明而傳喚不到」之要件。然本院
    認為被告之對質詰問權乃根源於憲法之刑事被告權利（司法
    院大法官會議釋字第384 號解釋可為參照），任何有礙被告
    行使前述權利之例外規定，在適用範圍上自應限縮，是以前
    述刑事訴訟法第159 條之3 第3 款之適用範圍，即應由同條
    「經證明具有可信之特別情況」、「證明犯罪事實之存否所
    必要」兩項要件從嚴加以審核。本案被告既否認證人甲○○
    於警詢時所為陳述之證據能力，且在客觀上亦無證據顯示證
    人甲○○於警詢時所為陳述有何較具可信之特別情況，核與
    刑事訴訟法第159 條之3 所規定的例外情形不符，是證人甲○○於警詢時所為之證述，屬傳聞證據，而無證據能力，不
    得作為認定被告犯罪事實之積極證據。
  2.又按被告以外之人（包括證人、鑑定人、告訴人、被害人及
    共同被告等）於檢察事務官、司法警察官或司法警察調查中
    所為之陳述，與審判中不符時，其先前之陳述具有較可信之
    特別情況，且為證明犯罪事實存否所必要者，得為證據，刑
    事訴訟法第159 條之2 定有明文。而所謂「較可信之特別情
    況」之情形，亦應就前後陳述時之各種外部情況進行比較，
    以資決定何者外部情況具有可信性。查證人庚○○於警詢中
    證稱：曾於93年12月底，在高雄縣鳳山市○○路121 號五甲
    國中前，向被告購買海洛因500 元等語（見警詢卷第27頁）
    ，與其後於審理中證稱：伊並未向被告購買毒品，警詢中係
    因為警員把錄音機關掉，要伊依據他們所講的話製作筆錄等
    語不相符合（見本院卷第166 頁），經本院勘驗證人庚○○
    警詢錄音帶內容：員警於詢問時，除曾向庚○○告以「如果
    鐵齒你就看麥（台語發音）」等客觀上足使人生畏懼之話語
    外，製作筆錄過程中亦確出現不明原因停止錄音等情，有本
    院勘驗筆錄1 份附卷可參（見本院卷第166 頁），綜合上情
    研判，本院認庚○○警詢所陳，確有受外力影響之可能，難
    認具有較可信之特別情狀，而無證據能力。
  3.按訊問被告，應全程連續錄音，必要時，並應全程連續錄影
    。但有急迫情況且經記明筆錄者，不在此限。筆錄內所載之
    被告之陳述與錄音，或錄影之內容不符者，除有前項但書情
    形外，其不符之部分，不得作為證據，刑事訴訟法第100 條
    之1 第2 項定有明文。查證人乙○○於警詢中證稱：我第1
    次係於94年1 月3 日下午11時在高雄縣鳳山市○○路121 號
    「五甲國中」前，向被告購買安非他命5 百元，第2 次是於
    94年1 月8 日下午7 時25分，要向他再購買5 百元安非他命
    遭警方查獲，經我當面指認，被告確係出售毒品與我之人等
    語（見警詢卷第40頁），與其後於審理中所陳：我並沒有向
    被告購買毒品，警詢中係因為怕被移送法院，始配合警察作
    筆錄等語（見本院卷第106 頁），雖不相符合，惟經本院勘
    驗證人乙○○警詢錄音帶結果：1.員警要求乙○○指認被告
    是否即為其向之購買毒品之人，乙○○沈默不答約一分鐘，
    經員警再加追問，乙○○始發出「嗯」之語代替回答，惟警
    詢筆錄就此詢問過程記載：「經我當場指認是他無誤（即指
    被告是售予毒品之人）」。2.員警詢問乙○○：你於本日在
    何處撥打行動電話0000000000？乙○○僅回答：五甲路郵局
    處，惟警詢筆錄記載：「我在高雄縣鳳山市○○○路郵局前
    公用電話撥打0000000000號行動電話，要向己○○購買二級
    毒品安非他命5 百元乙包」。3.員警詢問乙○○：你最近一
    次施用毒品之來源為何？乙○○對此並未回答，惟警詢筆錄
    記載：「在高雄縣鳳山市○○路121 號五甲國中前向己○○
    所購得二級毒品安非他命乙包，我用500 元購得，我同樣撥
    打0000000000號行動電話」。上述筆錄記載既與錄音內容不
    符，該不符之處均無證據能力。除上開無證據能力之記載外
    ，乙○○其餘所述，均係採一問一答方式製作，回答語氣亦
    稱平和，未見員警有對之為強暴、脅迫之情（見本院第300
    至305 頁勘驗筆錄所載），參以乙○○甫遭查獲即製作筆錄
    ，衡情較無時間或動機去編造事實，其陳述客觀上應具有較
    可信之特別情狀，且亦為證明本件是否成立犯罪所必要，依
    刑事訴訟法第159 條之2 規定，該部分證詞自得為證據。
  (五)實體認定部分：
  1.查被告於94年1 月8 日遭查獲後，證人庚○○、甲○○、乙○○曾撥打被告上開電話表示欲向其購買毒品一節，雖據證
    人即查獲被告之員警薛英鍇於偵查中結證：被告遭查獲後，
    他電話每隔幾分鐘就響起1 次，都是打來購買毒品的，我們
    就接聽電話與他們相約碰面，並因此查獲庚○○、甲○○、
    乙○○等語明確（見偵查卷第33頁），惟因證人庚○○、乙○○對此均到庭加以否認，且縱認薛英鍇前開所述為真，其
    證詞所能證明者僅係庚○○、甲○○、乙○○曾於94年1 月
    8 日聯絡被告欲購買毒品而已，尚難憑此遽認其等於公訴人
    所指上揭時間，亦曾向被告被告購買毒品，應先予敘明。
  2.證人乙○○於警詢中雖陳稱：曾於94年1 月3 日晚上約11時
    左右，在高雄縣鳳山市○○路121 號五甲國中前，向被告購
    買甲基安非他命5 百元等語（見警詢卷第40頁），惟因其於
    警詢中當面指認被告之記載，因與錄音內容不符，而無證據
    能力等情，已如前述，其指稱購買毒品之對象是否確為被告
    ，已屬有疑。再者，乙○○為佐其未於94年1 月3 日向被告
    購買毒品，於偵、審中供稱：我於94年1 月3 日因為車禍腿
    斷掉，在醫院休養並未外出等語（見偵查卷第34頁、本院卷
    第106 頁），並提出國軍高雄總醫院附設民眾診療服務處診
    斷證明書1 紙為證（見偵查卷第38頁），由該證明書所載，
    乙○○確因受有右脛骨骨折、右腓股骨折之傷害，於94年1
    月1 日入國軍高雄總醫院附設民眾診療服務處接受治療，迄
    94年1 月5 日始出院。則於94年1 月3 日時，乙○○既仍在
    醫院接受治療，且其腿部所受者又係骨折之傷害，衡情行動
    亦屬不便，其是否有能力外出購買毒品，亦值懷疑，足認乙○○後於偵、審中否認曾向被告購買毒品所述，尚非全然無
    據，其於警詢所陳即有瑕疵存在。從而，公訴人認被告涉嫌
    販賣第一、二級毒品犯行，因證人庚○○、甲○○於警詢中
    所陳，均無證據能力，證人乙○○於警詢所陳，則尚有瑕疵
    ，是憑公訴人所舉前開證據，均不能認定被告有販賣第一、
    二級毒品之犯行。
  3.又被告於94年1 月8 日下午5 時30分許，騎乘PHY-207 號機
    車，前往高雄縣鳳山市○○街129 巷2 號前，因遭懷疑正欲
    將海洛因售予某不詳姓名男子，而為警查獲之事實，固據證
    人薛英鍇於偵、審中證稱：我於94年1 月8 日經過南成國民
    小學後門圍牆旁邊，看到一個50歲的男子形跡可疑，我請同
    事丁○○過來支援，要去盤查該男子，剛要出示證件時，被
    告騎機車後載莊志成很快的自南和街129 巷另一頭騎過來，
    車子停下來後，被告就用台語說「錢拿來，東西在這裡」，
    我們覺得被告應係在交易毒品，所以出示證件上前逮捕被告
    ，過程中被告即將1 包甲基安非他命，丟向該處南成國小圍
    牆外，該50多歲男子則趁隙逃逸等語明確（見偵查卷第32
    頁、本院卷第108 頁），則因員警原欲盤查之不詳姓名男子
    未遭查獲，縱認被告確有向該男子說出「錢拿來，東西在這
    裡」等語，由該句字面意義解釋，尚難判斷其2 人欲交易之
    物品為何，雖佐以嗣後由被告處扣有海洛因及甲基安非他命
    等情，足認被告與該不詳姓名男子甚可能係在交易毒品，惟
    被告既身攜第一、二級毒品遭查獲，公訴人如何確認其等交
    易者即係海洛因毒品，亦有疑問，況本件被告遭查獲時，曾
    將甲基安非他命1 包丟棄於牆外等情，已如前述，對照被告
    遭逮捕後，由其上衣口袋內，尚扣得海洛因5 包及甲基安非
    他命1 包等情，同據證人薛英鍇證述明確（見偵查卷第32頁
    ），足認被告所丟棄之甲基安非他命，應係當時即持於手中
    之物，始能在突遇員警臨檢時，隨手將之拋棄，至其上衣口
    袋內毒品，則因不及丟棄而遭查獲。則本件既可認被告係手
    持甲基安非他命毒品，向該不詳姓名男子告知「錢拿來，東
    西在這裡」等語，更無由認定被告該時欲販賣者為海洛因，
    公訴人認被告上開所為，係販賣第一級毒品未遂云云，非屬
    有據。
  (六)綜上所述，本件尚乏積極證據，足認被告有公訴人所指販賣
    第一、二級毒品既遂及販賣第一級毒品未遂之犯行。茲因公
    訴人對於起訴之犯罪事實應負提出證據及說服之實質舉證責
    任，前開公訴人認被告所涉犯嫌所憑之證據，既無從說服本
    院達於通常一般之人均不致有所懷疑，而得確信其為真實之
    程度，即難據以為被告不利認定，自屬不能證明被告犯罪。
    惟因公訴意旨認被告販賣第一級毒品既、未遂之犯行部分與
    前揭論罪科刑之犯行間，有連續犯之裁判上一罪關係，爰不
    另為無罪之諭知。至被告涉嫌販賣第二級毒品犯行部分，則
    應為被告無罪之諭知。
據上論斷，應依刑事訴訟法第299 條第1 項前段、第301 條第1
項，毒品危害防制條例第4 條第1 項、第18條第1 項前段、第19
條第1 項，刑法第11條、第56條、第59條項，判決如主文。
中    華    民    國    95    年    5     月    18    日
                  刑事第十二庭  審判長法  官  施柏宏
                                      法  官  林書慧
                                      法  官  黃宗揚
以上正本證明與原本無異。
如不服本判決，應於收受送達後10日內向本院提出上訴書狀。
中    華    民    國    95    年    5     月    23    日
                                      書記官  王壹理
附錄本案論罪科刑法條全文：
毒品危害防制條例第四條第一項：
製造、運輸、販賣第一級毒品者，處死刑或無期徒刑；處無期徒
刑者，得併科新臺幣一千萬元以下罰金。


司法院資訊處製作；財團法人民間司法改革基金會備份。
